【裁判字號】    99,上易,1529
【裁判日期】    990712
【裁判案由】    毒品危害防制條例
【裁判全文】
臺灣高等法院刑事判決                99年度上易字第1529號
上  訴  人
即  被  告  甲○○
上列上訴人即被告因違反毒品危害防制條例案件，不服臺灣板橋
地方法院九十九年度易字第六三四號，中華民國九十九年五月二
十一日第一審判決（起訴案號：臺灣板橋地方法院檢察署九十九
年度毒偵字第九九二號，嗣於原審準備程序進行中，被告就被訴
事實為有罪之陳述，經原審告知簡式審判程序意旨，並聽取當事
人之意見後，原審裁定依簡式審判程序進行），提起上訴，本院
判決如下：
    主  文
上訴駁回。
    理  由
一、按不服地方法院之第一審判決而上訴者，應向管轄第二審之
    高等法院為之。上訴書狀應敘述具體理由。上訴書狀未敘述
    上訴理由者，應於上訴期間屆滿後二十日內補提理由書於原
    審法院，逾期未補提者，原審法院應定期間先命補正。第二
    審法院認為上訴書狀未敘述理由或上訴有第三百六十二條前
    段之情形者，應以判決駁回之。但其情形可以補正而未經原
    審法院命其補正者，審判長應定期間先命補正。刑事訴訟法
    第三百六十一條、第三百六十七條，分別定有明文。所謂不
    服第一審判決之具體理由，必係依據卷內既有訴訟資料或提
    出新事證，指摘或表明第一審判決有何採證認事、用法或量
    刑等足以影響判決本旨之不當或違法，而構成應予撤銷之具
    體事由，始克當之（例如：依憑證據法則具體指出所採證據
    何以不具證據能力，或依憑卷證資料，明確指出所為證據證
    明力之判斷如何違背經驗、論理法則）；倘僅泛言原判決認
    定事實錯誤、違背法令、量刑失之過重或輕縱，而未依上揭
    意旨指出具體事由，或形式上雖已指出具體事由，然該事由
    縱使屬實，亦不足以認為原判決有何不當或違法者（例如：
    對不具有調查必要性之證據，法院未依聲請調查亦未說明理
    由，或援用證據不當，但除去該證據仍應為同一事實之認定
    ），皆難謂係具體理由，俾與第二審上訴制度旨在請求第二
    審法院撤銷、變更第一審不當或違法之判決，以實現個案救
    濟之立法目的相契合，並節制濫行上訴（最高法院九十七年
    度台上字第八九二號判決參照）。是以上訴人之上訴書狀或
    補提之上訴理由書，雖有敘述上訴理由，惟並未具體敘述第
    一審判決有上述違法、不當情形，即與未敘述具體理由無異
    ，其所為上訴，即不符合上訴之法定要件。
二、本件原審判決略以：被告甲○○前曾因施用第二級毒品案件
    ，經臺灣臺北地方法院以九十二年度毒聲字第二０一三號裁
    定送觀察、勒戒，於民國九十二年十二月十五日執行完畢釋
    放出所，並由臺灣臺北地方法院檢察署檢察官以九十二年度
    毒偵字第二二六六號為不起訴處分確定，於前開觀察、勒戒
    執行完畢釋放後五年內，復因施用第二級毒品案件，經臺灣
    臺北地方法院以九十七年度簡字第二九六號判決判處有期徒
    刑五月確定，於九十七年五月二十七日易科罰金執行完畢。
    詎仍不知悔改，基於施用第二級毒品甲基安非他命之犯意，
    於九十九年一月十九日下午十四時許，在其當時臺北縣中和
    市○○街一０九巷六十七號十四樓住處內，以將甲基安非他
    命置入玻璃球組內燒烤吸食之方式，施用甲基安非他命一次
    ，嗣於九十九年一月十九日下午十七時五十分許，在同上處
    所為警查獲，並扣得其所有如附表一、二所示施用甲基安非
    他命所用之物等情，業據被告甲○○於原審準備程序及審理
    時坦承不諱，而被告甲○○為警查獲後所採尿液，經以酵素
    免疫分析法初步篩選，再以氣相層析質譜儀分析法確認，確
    呈現安非他命、甲基安非他命陽性反應，有臺北縣政府警察
    局中和第一分局毒品案犯罪嫌犯人姓名及代碼對照表（代碼
    編號：Ｅ0000000號）、臺灣檢驗科技股份有限公司
    濫用藥物檢驗報告（代碼編號：Ｅ0000000號）各一
    份在卷可稽，並有扣案如附表一、二所示之物可資佐證，足
    認被告之自白與事實相符，又被告甲○○於初次經觀察、勒
    戒執行完畢釋放後五年內，復因施用第二級毒品犯行經追訴
    處罰，有臺灣高等法院被告前案紀錄表一份附卷可憑，其再
    犯本案，已不屬毒品危害防制條例第二十條規定之「初犯」
    或「五年後再犯」，應依同條例第十條處罰（詳最高法院九
    十七年度第五次刑事庭會議決議參照），是本案事證明確，
    被告甲○○犯行洵堪認定，應依法論科，故核被告甲○○所
    為，係犯該條例第十條第二項之施用第二級毒品罪，其施用
    前持有甲基安非他命之低度行為，應為施用之高度行為所吸
    收，不另論罪。又被告甲○○前有如前揭所載之論罪科刑執
    行情形，有臺灣高等法院被告前案紀錄表附卷可憑，其於受
    徒刑執行完畢後五年內，故意再犯本件有期徒刑以上之罪，
    係為累犯，應依刑法第四十七條第一項加重其刑，並爰審酌
    被告甲○○前已因相同犯行經戒毒處遇及追訴處罰，猶未能
    知所警惕，顯然漠視法令之禁制，惟其犯罪行為主要係戕害
    自身，且事後坦承犯行，犯後態度並無不良，暨其施用毒品
    之動機、目的、素行等一切情狀，量處有期徒刑七月，並敘
    明扣案如附表一、二所示之物皆為被告甲○○所有，如附表
    一所示之甲基安非他命係被告甲○○為本案施用第二級毒品
    犯行所剩餘；如附表二所示之玻璃球組，則係供（非專供）
    其施用甲基安非他命所用，業據被告甲○○供承明確，前者
    除因鑑驗而用罄之部分外，餘應依毒品危害防制條例第十八
    條第一項前段規定沒收銷燬，後者則應依刑法第三十八條第
    一項第二款之規定予以沒收等，均已詳敘其所憑證據、認定
    理由及量刑依據。從形式上觀察，原判決已敘明審酌刑法第
    五十七條所列事項之理由，並無認定事實錯誤、量刑瑕疵或
    違背法令之情形。
三、本件被告甲○○不服原判決，提起上訴，上訴理由略以：不
    服原判決，本人並無濫用毒品且無明顯重大危害以及犯後行
    為良好，請鈞長給予從輕量刑云云。然按量刑輕重，係屬事
    實審法院得依職權自由裁量之事項，苟其量刑已以行為人之
    責任為基礎，並斟酌刑法第五十七條各款所列情狀，而未逾
    越法定刑度或有濫用權限情事，即不得任意指為違法（最高
    法院七十五年台上字第七０三三號判例、九十八年度台上字
    第五００二號判決意旨參照）。本件原判決於量刑時已依刑
    法第五十七條規定審酌被告犯罪時之相關一切情狀稱：「被
    告甲○○前已因相同犯行經戒毒處遇及追訴處罰，猶未能知
    所警惕，顯然漠視法令之禁制，惟其犯罪行為主要係戕害自
    身，且事後坦承犯行，犯後態度並無不良，暨其施用毒品之
    動機、目的、素行等一切情狀」，已就量刑刑度詳為審酌並
    敘明理由，既未逾越法定刑度，亦未濫用自由裁量之權限，
    ，況被告甲○○前曾因施用第二級毒品經觀察、勒戒後，五
    年內再犯施用第二級毒品案件經判處有期徒刑五月，甫於九
    十七年五月二十七日易科罰金執行完畢，即再犯本案之罪，
    顯深陷毒癮而難以自拔，自有入監之必要，故被告甲○○上
    訴並未依據卷內既有訴訟資料或提出新事證，指摘或表明第
    一審判決有何採證認事、用法或量刑等足以影響判決本旨之
    不當或違法，而構成應予撤銷之具體理由。是其上訴並未以
    書狀敘述具體理由，揆諸上開規定，自屬不合法律上之程式
    ，爰不經言詞辯論，將被告之上訴駁回。
據上論斷，應依刑事訴訟法第三百六十七條前段、第三百七十二
條，判決如主文。
中    華    民    國    99    年    7     月    12    日
                  刑事第十八庭審判長法  官  吳鴻章
                                    法  官  周政達
                                    法  官  曾淑華
以上正本證明與原本無異。
本件不得上訴。
                                    書記官  王增華
中    華    民    國    99    年    7     月    13    日
附表一：
┌─────────────────────────────────────┐
│查獲之第二級毒品                                                          │
├──┬─────┬──┬──┬──────────────────────┤
│編號│品      名│數量│單位│備                                        註│
├──┼─────┼──┼──┼──────────────────────┤
│一  │第二級毒品│一  │包  │第二級毒品甲基安非他命（淨重０．七一四０公│
│    │甲基安非他│    │    │  克，取樣０．０００二公克，餘重０．七一三八│
│    │命        │    │    │  公克）。                                  │
│    │          │    │    │含極微量第二級毒品甲基安非他命殘渣且未析離│
│    │          │    │    │  之外包裝一個，應併予沒收銷燬。            │
│    │          │    │    │卷附交通部民用航空局航空醫務中心九十九年一│
│    │          │    │    │  月二十九日航藥鑑字第０九九０四七六號毒品鑑│
│    │          │    │    │  定書一份參照。                            │
└──┴─────┴──┴──┴──────────────────────┘
附表二 ：
┌─────────────────────────────────────┐
│查獲之被告甲○○所有供（非專供）施用第二級毒品所用之物                    │
├──┬─────┬──┬──┬──────────────────────┤
│編號│品      名│數量│單位│備                                        註│
├──┼─────┼──┼──┼──────────────────────┤
│一  │玻璃球組  │一  │組  │供（非專供）施用第二級毒品甲基安非他命之用（│
│    │          │    │    │置入甲基安非他命燒烤吸食）                  │
└──┴─────┴──┴──┴──────────────────────┘

司法院資訊處製作；財團法人民間司法改革基金會備份。
